臺灣高等法院高雄分院刑事判決　　　　95年度上訴字第2248號
上　訴　人　臺灣高雄地方法院檢察署檢察官
被　　　告　甲○○
上列上訴人因被告違反商業會計法等案件，不服臺灣高雄地方法
院95年度訴字第382 號中華民國95年10月15日第一審判決（起訴
案號：臺灣高雄地方法院檢察署94年度偵字第1605號），提起上
訴，本院判決如下：
    主  文
上訴駁回。
    理  由
一、公訴意旨略以：被告甲○○係高雄市○○區○○路204 號10
    樓之1 「遠圖企業有限公司」（下稱遠圖公司）負責人，為
    公司法第8 條所稱之公司負責人及商業會計法第4 條所稱之
    商業負責人，負有據實製作薪資所得扣繳暨免扣繳憑單之義
    務，並為依法應納稅之納稅義務人，於民國（以下同）90年
    間某日，其明知乙○○於89年度間並未在遠圖公司擔任何工
    作，亦未曾支領任何薪資，竟在性質屬於會計憑證之「89年
    度各類所得扣繳暨免扣繳憑單」（以下簡稱扣繳憑單）上，
    虛偽填載乙○○於89年1 月起迄12月間在遠圖公司之薪資所
    得為新台幣（下同）3 萬元之不實事項在扣繳憑單上，甲○
    ○復持該不實之扣繳憑單連同申報書，委由不詳姓名會計師
    向財政部高雄市國稅局苓雅稽徵所提出申報，以此詐術使遠
    圖公司之營業成本增加，營利所得減少，藉此方法逃漏營利
    事業所得稅1 千元，足以生損害於乙○○及稅捐稽徵機關對
    於稅捐稽徵管理之正確性，因認被告甲○○涉有稅捐稽徵法
    第47條第1 款、第41條之以詐術逃漏稅捐罪嫌、商業會計法
    第71條第1 款之明知不實事項填製會計憑證罪嫌。
二、公訴人認被告甲○○涉有以詐術逃漏稅捐及明知不實事項填
    製會計憑證罪嫌，無非係以：(一)告訴人乙○○（下稱告訴人
    ）於偵訊中所為之證述。(二)告訴人乙○○於政毓公司89年之
    扣繳憑單。(三)證人陳鳳玲、陳靜萍、陳姿伶等3 人於偵查中
    所為之證述。(四)財政部臺灣省南區國稅局綜合所得稅核定通
    知書1 份。(五)財政部高雄市國稅局苓雅稽徵所函覆之遠圖公
    司89年度綜合所得稅BAN 給付清單1 份。(六)遠圖公司89年1
    月至12月薪工資表1 份。(七)證人柯瑞銘偵查中之證述等情，
    為其論據。
三、訊據被告甲○○固坦承其為遠圖公司之負責人，並有委請會
    計師申報告訴人89年度薪資所得3 萬元之事實，惟矢口否認
    有何違反稅捐稽徵法、商業會計法之情事，辯稱：告訴人乙
    ○○於89年間確有在我擔任負責人的遠圖公司上班1 個月，
    我發給告訴人薪資3 萬元，告訴人乙○○擔任工作為塑膠射
    出師傅，後來我發現告訴人不適任，僅讓其上班1 個月，即
    將之辭退，並發給告訴人1 個月3 萬元薪資，當時與告訴人
    乙○○一起上班的塑膠射出師傅許嘉堡可以作證，他有工作
    ，我才据實申報，並未虛報等語。經查：
（一）證人許嘉堡於偵查中證稱：我曾任職於被告甲○○所經營
      之遠圖公司，對告訴人乙○○有印象，他騎1 台類似野狼
      機車，89年告訴人在被告甲○○上開公司，大約只工作1
      個月左右等語（見高雄地方法院檢察署他字卷第55頁）；
      該證人許嘉堡於原審仍陳稱：我任職於台南市○○區○○
      路遠圖公司，我於89年間看過乙○○，當時他騎野狼機車
      ，從事塑膠射出工作，該公司從事塑膠身出的師傅1 個月
      就是3 萬元，當時乙○○在該公司上班沒多久即去職等語
      （見原審卷第57頁以下）；因證人許嘉堡所證述遠圖公司
      塑膠射出師傅之薪資每月3 萬元，核與該公司申報告訴人
      89年9 月間之薪資3 萬元，正相吻合，有該公司89年度綜
      合所得稅BAN 給付清單及薪工資表在卷可稽（見高雄地檢
      署偵字卷第50頁、28頁）。再者證人即告訴人之兄柯振銘
      於原審亦陳稱：89年間乙○○上班的交通工具，係我給他
      騎的野狼機車等語（見原審卷第60頁以下），核與證人許
      嘉堡上開所證告訴人乙○○騎乘上班機車之「廠牌」，亦
      相吻合。又告訴人乙○○於原審陳稱：「（89年間你除了
      在政毓公司上班外，是否還有在其他公司上班）有的，從
      事臨時性的燈籠工作，也有兼職作塑膠射出等語（見原審
      卷第50頁）。是證人許嘉堡上開證言，應為真實，告訴人
      乙○○於89年間確有在被告甲○○擔任負責人之遠圖公司
      上班1 個月並擔任塑膠射出工作，而具領3 萬元薪資之事
      實，應屬非虛。
（二）告訴人乙○○雖否認89年間有於遠圖公司上班之事實，然
      其於偵查中陳稱：89年間在政毓公司任職，未在其他公司
      任職（見臺南地院檢察署他字卷第7 頁背面），惟告訴人
      於原審則改稱：89年間有除在政毓公司任職外，尚有在其
      他塑膠公司兼職等語（見原審卷第50頁），復證稱：我在
      台南市延平區作過二十幾間公司，後來都辭職了，其中大
      約有七、八成，都是塑膠射出公司等語（見原審卷第112
      頁)， 是告訴人乙○○之證述，顯然前後不一，自難遽信
      。
（三）證人即告訴人之兄柯振銘雖於原審陳稱：89年間告訴人任
      職於我哥哥柯瑞銘所經營之政毓公司等語（見原審卷第60
      頁以下）；證人即告訴人之另一兄弟柯瑞銘於偵查及原審
      雖亦陳稱：乙○○於89年間均任職於我所經營之政毓公司
      ，每天上班時間自早上8 點至下午5 點等語（見原審卷第
      86頁以下），並有公訴人提出之告訴人乙○○當年度於政
      毓公司之薪資扣繳憑單在卷足稽（見高雄地檢署他字卷第
      10頁），然上開兩名證人亦同時證稱：乙○○有無在外兼
      職，我不清楚等語（見原審卷第62、第88頁），參以告訴
      人乙○○自承：我於89年間除在政毓公司上班外，尚有在
      外從事塑膠射出兼職工作之事實，益徵證人柯振銘、柯瑞
      銘所證，充其量僅能證明告訴人乙○○有在政毓公司任職
      之事實，無法反證告訴人乙○○未於其他公司兼職，尚不
      得執此而為不利於被告甲○○之認定。
（四）證人陳鳳玲、陳靜萍、陳姿伶等3 人於偵查中固亦陳稱：
      我們於89年間任職於被告甲○○所經營慶陽公司，並未看
      過告訴人等語（見高雄地檢署偵字卷第29頁以下），惟上
      開證人均係任職於被告所經營之另一家慶陽公司，且是在
      文書作業部門，與告訴人乙○○所作之勞動塑膠射出部門
      不同，是渠等之證述，亦不足以認定告訴人乙○○於89年
      9 月間未任職於遠圖公司。又告訴人乙○○之財政部臺灣
      省南區國稅局89年度綜合所得稅核定通知書、財政部高雄
      市國稅局苓雅稽徵所函覆之遠圖公司89年度綜合所得稅BA
      N 給付清單、遠圖公司89年1 月至12月薪工資表各1 份，
      至多亦僅能證明被告甲○○有申報「告訴人於89年在遠圖
      公司具領薪資3 萬元」之事實，尚不足以證明被告甲○○
      有虛報告訴人之薪資。
（五）至於遠圖公司之登記營業地址固為高雄市○○街204 號10
      樓之1 ，有該公司之登記基本資料供核（見臺南地檢署他
      字卷第9 頁），然證人許嘉堡已證稱：我於89年間任職於
      台南市○○路遠圖公司等語（見原審卷第57頁），證人陳
      靜萍亦於偵查中證稱：我原於89年間在被告甲○○所經營
      之慶陽公司上班，該公司（設址）於台南市○○路上（見
      高雄地檢署偵字卷第29頁），兩人證述互核大致相符，足
      見被告甲○○所稱：遠圖公司已於88、89年間遷址至台南
      市○○路上，公司是設在高雄，但工廠在台南等語，應屬
      可採。
（六）末按各類所得扣繳暨免扣繳憑單，係由扣繳義務人依所得
      稅法第88條規定，就規定之扣繳率或扣繳辦法扣取稅單所
      製作之單據，為業務上製作之文書，而商業會計法第15條
      所稱之商業會計憑證，係指原始憑證及記帳憑證。記帳憑
      證係指收入傳票、支出傳票、轉帳傳票；原始憑證則指
      外來憑證：係自商業本身以外之人所取得，對外憑證：
      係給與其商業本身以外之人者，而此對外憑證必須係證明
      事實之經過而為造具記帳憑證所根據之憑證，此外商業會
      計法第15條、第16條、第17條規定甚明，故上述扣繳暨免
      扣繳憑單並非上述記帳憑證，亦非造具記帳憑證所根據之
      憑證，應無商業會計法第71條所謂填製不實會計憑證問題
      ，最高法院90年度台上字第7444號判決闡釋明確，是公訴
      意旨認薪資所得扣繳憑單乃商業憑證，並因而認被告甲○
      ○涉嫌違反商業會計法，亦有未洽。
    綜上所述，因證人許嘉堡所述告訴人乙○○是騎野狼機車，
    從事塑膠射出工作，與證人即告訴人之兄柯振銘所稱：89年
    間乙○○上班的交通工具，係我給他騎的野狼機車等語相符
    ；又告訴人自承：我在台南市延平區作過二十幾間公司，後
    來都辭職了，其中大約有七、八成，都是塑膠射出公司等語
    ，此與被告甲○○所辯告訴人在其公司是做塑膠射出亦相符
    ，此外復查無其他積極確切証据証明被告甲○○有詐術逃稅
    之犯罪情事，不能証明被告犯罪。
四、原審以不能証明被告甲○○犯罪，依法諭知無罪，核無不合
    ，檢察官上訴指摘原判決不當，為無理由，應予駁回。
據上論結，應依刑事訴訟法第368 條，判決如主文。
本案經檢察官林應華到庭執行職務。
中　　華　　民　　國　　96　　年　　1 　　月　　22　　日
            刑事第六庭  審判長法  官  王憲義
                              法  官  李璧君
                              法  官  張盛喜
以上正本證明與原本無異。
檢察官如不服本判決應於收受本判決後10日內向本院提出上訴書
狀，其未敘述上訴理由者，並得於提起上訴後10日內向本院補提
理由書狀（均須按他造當事人之人數附繕本）「切勿逕送上級法
院」。
被告不得上訴。
中　　華　　民　　國　　96　　年　　1 　　月　　23　　日
                              書記官  林明威
